臺灣臺北地方法院民事判決　九十一年度訴字第二二七號
　　原　　　告　奇異亞洲醫療設備股份有限公司
　　法定代理人　甲○○
　　被　　　告　博而美國際股份有限公司
　　法定代理人　乙○○
　　送達代收人　呂康德律師
右當事人間債務不履行損害賠償事件，本院判決如左：
    主    文
被告應給付原告新台幣貳佰參拾陸萬陸仟零肆拾伍元及自民國八十九年十一月十四日
起至清償止，按年息百分之五計算之利息。
原告其餘之訴駁回。
訴訟費用由被告負擔百分之九十九，餘由原告負擔。
本判決第一項就新台幣壹拾伍萬伍仟零壹拾元部分，得假執行。第一項其餘部分，於
原告以新台幣柒拾參萬捌仟元供擔保後，得假執行。但被告如於假執行程序實施前，
以新台幣貳佰參拾陸萬陸仟零肆拾伍元為原告預供擔保，得免為假執行。
原告其餘假執行之聲請駁回。
    事    實
甲、原告方面：
一、聲明：
  (一)被告應給付原告新台幣貳佰參拾捌萬肆仟捌佰參拾伍元暨自民國八十九年十一
      月十四日起至清償日止，按年息百分之五計算之利息。
  (二)願供擔保，請准宣告假執行。
  （第一項起息日為八十九年十一月十四日係被告收受原告請求給付之函後，回函
    拒絕之日期）
二、陳述：
  (一)訴外人德國Drager公司將原授與被告之產品代理權移轉與原告，故兩造乃針對
      被告已洽談中之長庚醫院四十一台麻醉機購案，於八十九年一月廿四日訂立協
      議書（下稱系爭協議書），依系爭協議書第一、二、三條之約定，雙方同意前
      開購案以原告名義與長庚醫院簽約，並由原告將買賣總額即馬克二百九十萬元
      扣除成本暨保固費用後之總餘額即馬克一百二十一萬零二百一十點八四元，分
      兩批開立新台幣期票予被告收執兌現，亦即將「首批餘額」馬克七十四萬零四
      百八十三點四七元及「其餘餘額」馬克四十六萬九千七百二十七點三七元開立
      等值四個月新台幣期票交付被告收執以待兌現，由於雙方約定「首批餘額」之
      四個月新台幣期票應於八十八年十二月卅一日交付（票載到期日為於八十九年
      四月卅日），而「其餘餘額」之四個月新台幣期票應於八十九年一月廿四日簽
      訂履約協議書時交付（票載到期日為八十九年五月廿五日），故為填寫開立時
      票面之新台幣金額雙方乃約定暫以一馬克等於一六．二六台幣以換算等值新台
      幣，惟約定：「最終總價以原告付款當日之匯率為計算基礎，雙方同意多退少
      補」。
  (二)原告交付予被告之支票均已兌現，由於到期日為八十九年四月卅日之支票於五
      月一日兌現時（四月三十日為例假日），馬克兌台幣平均匯率為一：一四．二
      七，而到期日為八十九年五月廿五日之支票兌現時馬克兌台幣平均匯率為一：
      一四．三二，則依雙方之約定，被告因而須退還原告新台幣二百三十八萬四千
      八百三十五元，計算方式如附表。且此項債務早已於各次支票兌現後已屆期，
      惟經多次向被告請求支付，均拒絕不履行，並稱：「依八十九年一月廿四日履
      約協議書第三條之約定，匯率乃以付款當日之匯率為準，所謂『付款當日』乃
      指實際交付支票當日：：」等語，惟查：
    １、協議書上提及「上述台幣金額以1DM$=16.26NT$為計算基準」不過係在以文
        字交代一下協議書中出現DM$740,483.47（折合NT$12,040.261）及
        DM$469.727. 37（折合NT$7,637,768）之計算標準而已。假如真如被告所言
        ，最終、最後的匯率於簽署協議書，「交付」期票時已確定，則雙方何必再
        於協議書內約定「最終總價」及「多退少補」之條款？此顯然是在為四個月
        後票據兌現時若有匯率波動所預做之匯差風險安排。否則，被告能否解釋，
        被告所自行同意的「最終總價」及「多退少補」在協議書上究指何意？
    ２、再者，票據的「付款當日」當然是依票面所記載日期之日，因為，於票載日
        期前，執票人依法無權請求付款，亦即根本不生付款的問題。此由票據法第
        六十九條所訂：「執票人應於到期日為付款之提示」暨同法第一二八條所訂
        之「支票在票載日前，執票人不得為付款之提示」可知。故交付未到期支票
        當日不可能如被告所言變成該支票的「付款當日」，法律關係極為明確。
      由於被告拒不履行其依協議書之約定義務，原告不得已只有起訴請求被告給付
      如訴之聲明。
  (三)對被告抗辯之陳述：
    １、受「最終總價以乙方（即奇異醫療公司）付款當日之匯率為計算標準，雙方
        同意多退少補」之規範的，包括 DM$469,727.37元部分及首批餘額之 DM$
        740,483.47元部分，理由如下：
      (１)兩造固於八十八年十二月卅一日之履約協議書約定就馬克740,483.47元部
          分由原告開立等值台幣之四個月期票給被告，匯率依簽約當日為準等語。
          惟兩造其後再於八十九年一月廿四日簽訂系爭協議書時，則對於以四個月
          期票給付總餘額之支付方式，進行匯率風險安排，加訂「以乙方付款當日
          之匯率為計算標準，雙方同意多退少補」之文字。則依後約優於前約之法
          理，自然以八十九年一月廿四日之內容為主，規範雙方之權利義務。
      (２)系爭協議書第三條，並未對馬克740,483.47元做不適用「多退少補」之排
          除規定，反而是一體規範。
    ２、系爭協議書第三條「最終總價以乙方付款當日之匯率為計算標準」，付款當
        日係指支票到期日：
      (１)本件原告對被告所應給付的標準是馬克，惟約定以面額為台幣之四個月期
          票（支票）給付之，故既係以票據為付款方式，則票據的「付款當日」當
          然是依票面所記載之到期日，因為，於票載日期前，執票人依法無權請求
          付款，亦即根本不生付款的問題。此由票據法第六十九條所訂：「執票人
          應於到期日為付款之提示」暨同法第一二八條所訂之「支票在票載日前，
          執票人不得為付款之提示」可知。故交付未到期支票當日不可能如被告所
          言變成該支票的「付款當日」，法律關係極為明確。
      (２)至於協議書上提及「上述台幣金額以1DM$=16.26NT$為計算基準」不過係
          在以文字交代一下協議書中出現DM$740,483.47（折合NT$12,040.261）及
          DM$469.727.37（折合NT$7,637,768）之計算標準而已。假如真如被告所
          言，最終、最後的匯率於簽署協議書，即「交付」期票當日匯率已可確定
          ，則雙方何必再於協議書內約定「最終總價」及「多退少補」之條款？此
          顯然是在為四個月後票據兌現時若有匯率波動所預做之匯差風險安排。
      (３)被告另以「若如原告所云，依支票到期日匯率計算匯率，被告尚應補貼匯
          率差，被告必處虧損狀態，被告於簽約時，是否有可能將盈虧繫於數月後
          （支票到期日）不確定之匯率變動，依常理不難懸揣」等語，似稱依數月
          後之支票到期日匯率，其必處於虧損，故其不可能如此約定云云。惟何人
          能知四個月後馬克兌台幣是升是貶？被告有可能吃虧（不是必然吃虧），
          也有可能拿得更多（不是必然拿得更多），此即多退少補之理。而安排匯
          率風險本是涉及外幣給付的貿易的常態，是有一般智慮的正常、正當生意
          人均會思慮安排者，並不是異常舉措。
乙、被告方面：
一、聲明：
  (一)原告之請求於超過新台幣十五萬五千零十元部分駁回。
  (二)若為不利判決，被告願供擔保，請免假執行。
二、陳述：
  (一)被告原代理德國Drager公司產品，嗣後德國Drager公司決定於八十八年十月八
      日代理期截止後，將代理權移轉與原告，當時被告原已與長庚醫院洽談四十一
      台麻醉機之買賣案件，買賣細節談妥，已進入即將簽約之際，因代理權移轉之
      故，兩造乃依據民國八十八年十月八日簽訂之協議書（一）之精神，將談妥之
      系爭買賣案，以原告名義與長庚醫院簽約，兩造乃就彼此間權利義務事項於八
      十八年十二月三十一日簽訂乙紙履約協議書，依兩造計算之結果，原告應支付
      被告七十四萬零四百八十三點四七馬克（協議書第二條），當時由原告依一六
      ．二六之匯率折合新台幣開立等值四個月期票（面額一千二百零四萬零二百六
      十一元）給被告，依據履約協議書第三條之約定，其匯率依簽約當日（即八十
      八年十二月三十一日）為準（協議書第三條），兩造毫無爭議。
  (二)原協議書乃二十四台麻醉機之總價，事隔月餘，又增加十七台，兩造乃重新計
      算總價，另行由各自之代理人於八十九年一月廿四日簽訂系爭協議書，並於第
      二條約定，原告應給付被告之總餘額增為一百二十一萬零二百一十點八四馬克
      。其中七十四萬零四百八十三點．四七馬克已於八十八年十二月三十一日開立
      期票交付被告，而其餘額四十六萬九千七百二十七點七馬克，當時兩造另行約
      定其給付之方式（即第三條之約定），此協議書約定目的所在。依據系爭協議
      書第三條前段之約定「簽定協議書時（十二月三十一日），乙方（即原告）已
      將首批餘額DM$七四０四八三．四七開立等值台幣四個月期票給甲方（即被告
      ）（折合NT$00000000）」，此部分金額，依據兩造於八十八年十二
      月三十一日所簽協議書第三條約定，其匯率乃以簽約當日為準，故無多退少補
      問題；而依據系爭協議書第三條後段約定「另外之餘額DM$四六九七二七．三
      七（合NT$七六三七六八元），乙方同意於簽定本協議書時開立額外支票給甲
      方．．．（上述台幣金額以1DM$=16.26NT$為計算標準，最終總價以乙方付款
      當日之匯率為計算標準，雙方同意多退少補）」，其所謂依據匯率計算結果多
      退少補者，乃限於餘額四十六萬九千七百二十七點三七馬克部分。
  (三)系爭協議書第三條末括號內「上述台幣金額．．．雙方同意多退少補」，其匯
      率計算之標準為「乙方付款當日」，何謂付款當日？乃指八十九年一月二十四
      日原告簽約及給付餘額當日，而非如原告所云支票到期日，其原因如下：
    １、原告將餘額四十六萬九千七百二十七點三七馬克以匯率一六．二六計算，乃
        慮及與八十八年十二月三十一日支付首批餘額七十四萬零四百八十三點四七
        馬克之匯率一致，並便於計算。
    ２、原告尚應支付之馬克餘額，兩造早已算定，而簽約日則是事後約定，為便於
        兩造前置作業之完成及支票金額之確定，乃約定以八十八年十二月三十一日
        之匯率折算台幣，而實際匯率則以簽約及交付支票日為計算標準，而支票為
        四個月期票，故有多退少補之問題。
    ３、若如原告所云，依支票到期日匯率計算匯率，被告尚應補貼匯率差，被告必
        處虧損狀態，被告於簽約時，是否有可能將盈虧繫於數日後（支票到期日）
        不確定之匯率變動，依常理不難懸揣，因此，協議書第三條約定之匯率乃付
        款當日之匯率，而非支票到期日之匯率。
    ４、所謂「付款當日」乃指實際支付現金或票據當日，而支票上之到期日乃予付
        款人期限之優惠而已，並非契約上之付款日。綜合以上所言，原告曲解系爭
        協議書之文義，認定付款日為支票到期日，欲以到期日之匯率要求被告給付
        匯差，已失契約原意，委不足採。
  (四)準據右陳，原告給付餘額四十六萬九千七百二十七點三七馬克之匯率乃暫以一
      六．二六折算新台幣七百六十三萬七千七百六十八元開立支票交付被告，而八
      十九年一月廿四日簽約日（付款日）之匯率為一五．九三，兩者匯差０．三三
      ，則四六九七二七．三七乘以０．三三，其匯差為十五萬五千零十元。兩造計
      算結果差距懸殊，此所以無法達成共識之原因，但契約約定當時之原意如此，
      自不容原告以匯率之變動作為要求變更計算基礎之依據。
    理    由
一、原告起訴主張：訴外人德國Drager公司將原授與被告之產品代理權移轉與原告，
    兩造乃針對被告已洽談中之長庚醫院四十一台麻醉機購案，於八十九年一月二十
    四日訂立協議書（下稱系爭協議書），依系爭協議書第一、二、三條之約定，雙
    方同意前開購案以原告名義與長庚醫院簽約，並由原告將買賣總額即馬克二百九
    十萬元扣除成本暨保固費用後之總餘額即馬克一百二十一萬零二百一十點八四元
    ，分兩批開立新台幣期票予被告收執兌現，亦即將「首批餘額」馬克七十四萬零
    四百八十三點四七元及「其餘餘額」馬克四十六萬九千七百二十七點三七元開立
    等值四個月新台幣期票交付被告收執以待兌現，由於雙方約定「首批餘額」之四
    個月新台幣期票應於八十八年十二月卅一日交付（票載到期日為於八十九年四月
    三十日），而「其餘餘額」之四個月新台幣期票應於八十九年一月二十四日簽訂
    履約協議書時交付（票載到期日為八十九年五月二十五日），故為填寫開立時票
    面之新台幣金額雙方乃約定暫以一馬克等於一六．二六台幣以換算等值新台幣，
    惟約定：「最終總價以原告付款當日之匯率為計算基礎，雙方同意多退少補」。
    嗣原告交付予被告之支票均已兌現，由於到期日為八十九年四月三十日之支票於
    五月一日兌現時（四月三十日為例假日），馬克兌台幣平均匯率為一：一四．二
    七，而到期日為八十九年五月二十五日之支票兌現時馬克兌台幣平均匯率為一：
    一四．三二，則依雙方之約定，被告因而須退還原告新台幣二百三十八萬四千八
    百三十五元，計算方式如附表，且此項債務早已於各次支票兌現後已屆期，惟經
    多次向被告請求支付，均拒絕不履行，為此提起本訴。又原告與被告簽訂系爭協
    議書時，公司名稱為「奇異鼎眾醫療設備股份有限公司」，嗣於九十年四月申請
    變更登記公司名稱為「奇異亞洲醫療設備股份有限公司」，兩者法人人格同一。
二、被告則抗辯如左：
  (一)被告原代理德國Drager公司產品，嗣後德國Drager公司決定於八十八年十月八
      日代理期截止後，將代理權移轉與原告，當時，被告原已與長庚醫院洽談四十
      一台麻醉機之買賣案件，買賣細節談妥，已進入即將簽約之際，因代理權移轉
      之故，兩造乃依據民國八十八年十月八日簽訂之協議書（一）之精神，將談妥
      之系爭買賣案，以原告名義與長庚醫院簽約，兩造乃就彼此間權利義務事項於
      八十八年十二月三十一日簽訂乙紙履約協議書（下稱原協議書），依兩造計算
      之結果，原告應支付被告七十四萬零四百八十三點四七馬克（原協議書第二條
      ），當時由原告依一六．二六之匯率折合新台幣開立等值四個月期票（面額一
      千二百零四萬零二百六十一元）給被告，依據原協議書第三條之約定，其匯率
      依簽約當日（即八十八年十二月三十一日）為準。
  (二)原協議書乃二十四台麻醉機之總價，事隔月餘，又增加十七台，兩造乃重新計
      算總價，另行由各自之代理人於八十九年一月廿四日簽訂系爭協議書，系爭協
      議書第二條約定，原告應給付被告之總餘額增為一百二十一萬零二百一十點八
      四馬克。其中七十四萬零四百八十三點．四七馬克已於八十八年十二月三十一
      日開立期票交付被告，而其餘額四十六萬九千七百二十七點七馬克，當時兩造
      另行約定其給付之方式，此即系爭協議書約定目的所在。依據系爭協議書第三
      條前段之約定「簽定協議書時（十二月三十一日），乙方（即原告）已將首批
      餘額DM$七四０四八三．四七開立等值台幣四個月期票給甲方（即被告）（折
      合NT$00000000）」，此部分金額，依據兩造於八十八年十二月三十
      一日簽協議書第三條約定，其匯率乃以簽約當日為準，故無多退少補問題；而
      依據系爭協議書第三條後段約定「另外之餘額DM$四六九七二七．三七（合NT$
      七六三七六八元），乙方同意於簽定本協議書時開立額外支票給甲方．．．（
      上述台幣金額以1DM$=16.26NT$為計算標準，最終總價以乙方付款當日之匯率
      為計算標準，雙方同意多退少補）」，其所謂依據匯率計算結果多退少補者，
      乃限於餘額四十六萬九千七百二十七點三七馬克部分。
  (三)系爭協議書第三條末括號內「上述台幣金額．．．雙方同意多退少補」，其匯
      率計算之標準為「乙方付款當日」，所謂付款當日，乃指八十九年一月二十四
      日原告簽約及給付餘額當日，而非如原告所云支票到期日，其原因如下：
    １、原告將餘額四十六萬九千七百二十七點三七馬克以匯率一六．二六計算，乃
        慮及八十八年十二月三十一日支付首批餘額七十四萬零四百八十三點四七馬
        克之匯率一致，並便於計算。
    ２、原告尚應支付之馬克餘額，兩造早已算定，而簽約日則是事後約定，為便於
        兩造前置作業之完成及支票金額之確定，乃約定以八十八年十二月三十一日
        之匯率折算台幣，而實際匯率則以簽約及交付支票日為計算標準，而支票為
        四個月期票，故有多退少補之問題。
    ３、若如原告所云，依支票到期日匯率計算匯率，被告尚應補貼匯率差，被告必
        處虧損狀態，被告於簽約時，不可能將盈虧繫於日後（支票到期日）不確定
        之匯率變動。且所謂「付款當日」乃指實際支付現金或票據當日，而支票上
        之到期日予付款人期限之優惠而已，並非契約上之付款日。
  (四)原告給付餘額四十六萬九千七百二十七點三七馬克之匯率乃暫以一六．二六折
      算新台幣七百六十三萬七千七百六十八元開立支票交付被告，而八十九年一月
      廿四日簽約日（付款日）之匯率為一五．九三，兩者匯差０．三三，則四六九
      七二七．三七乘以０．三三，其匯差為十五萬五千零十元，故原告超過此部分
      之請求，為無理由。
三、兩造不爭執之事實：
    被告原代理訴外人德國Drager公司產品，嗣後德國Drager公司決定於八十八年十
    月八日代理期截止後，將代理權移轉與原告，當時被告原已與長庚醫院洽談四十
    一台麻醉機之買賣案件，買賣細節談妥，進入即將簽約之際，因代理權移轉之故
    ，兩造乃依八十八年十月八日所簽訂之協議書（一）之精神，將上開談妥之二十
    四台麻醉機買賣，以原告名義與長庚醫院簽約，並就兩造間權利義務事項於八十
    八年十二月三十一日簽訂原協議書，約定原告應支付被告七十四萬零四百八十三
    點四七馬克（原協議書第二條），原告乃依簽約當日一六．二六之匯率折合新台
    幣簽發等值四個月期票 (票面金額為新台幣一千一百五十四萬零二百六十一元、
    五十萬元、票載發票日均八十九年四月三十日之支票各一紙) 予被告。事隔月餘
    ，又增加十七台麻醉機之買賣，兩造乃重新計算總價，於八十九年一月廿四日簽
    訂系爭協議書，約定前開四十一台麻醉機之買賣以原告名義與長庚醫院簽約，並
    於系爭協議書第三條約定「簽定協議書時（十二月三十一日），乙方  (即原告)
    已將首批餘額DM$740483.47開立等值台幣四個月期票給甲方（即被告）（折合
    NT$00000000）」，另外之餘額DM$469727.37（合NT$ 0000000元），乙方同意於
    簽定本協議書時開立額外支票給甲方：：（上述台幣金額以1DM$=16.26NT$為計
    算標準，最終總價以乙方付款當日之匯率為計算標準，雙方同意多退少補）」，
    故原告除前於八十八年十二月三十一日交付被告上述支票外，另依約簽發面額新
    台幣七百六十三萬七千七百六十八元、票載發票日八十九年五月二十五日之支票
    一紙交予被告收執，嗣原告交付被告之上開三紙支票均獲兌現。又原告與被告簽
    訂系爭協議書時，公司名稱為「奇異鼎眾醫療設備股份有限公司」，嗣於九十年
    四月申請變更登記公司名稱為「奇異亞洲醫療設備股份有限公司」等事實，為兩
    造所不爭執，並有原告提出之系爭協議書一件、支票影本三紙、經濟部公司執照
    二件、公司登記資料各兩件及被告提出之八十八年十月八日協議書（一）、八十
    八年十二月三十一日原協議書各一件為證，自堪信為真實。
四、兩造之爭點：
    原告另主張：原告交付被告之支票兌現日分別為八十九年五月二日（四月三十日
    為例假日）、八十九年五月二十五日，經向中國信託銀行查詢所得該時馬克兌換
    台幣平均匯率為一：一四．二七及一：一四．三二，則依系爭協議書第三條之約
    定，被告須退還原告如附表所計算之匯差新台幣二百三十八萬四千八百三十五元
    。惟為被告所否認，並以前揭情詞置辯，是兩造之爭點即為：
  (一)系爭協議書第三條所約定「雙方同意多退少補」之買賣金額，係指「總餘額一
      百二十一萬零二百一十點八四馬克」或僅限於「餘額四十六萬九千七百二十七
      點．三七馬克」部分？
  (二)系爭協議書第三條所約定之「付款當日之匯率」，係指「簽約當日即交付支票
      當日」或為「支票兌現當日」之匯率？
五、兩造爭點之論述：
  (一)有關系爭協議書第三條所約定「雙方同意多退少補」之買賣金額，係指「總餘
      額一百二十一萬零二百一十點八四馬克」或僅限於「餘額四十六萬九千七百二
      十七點．三七馬克」部分之爭點：
    １、兩造於八十八年十二月三十一日所簽訂之原協議書，乃針對二十四台麻醉機
        之買賣，約定原告應支付被告七十四萬零四百八十三點四七馬克，並由原告
        依簽約當日一六．二六之匯率折合新台幣簽發等值之四個月期票予被告。嗣
        兩造再簽訂之系爭協議書，則係就包含上述原協議書所約定麻醉機在內共「
        四十一台麻醉機」之買賣為約定，其買賣總額及原告應支付被告之總餘額亦
        係以總數四十一台之麻醉機為計算之基準，已如上述。參以比對「原協議書
        」與「系爭協議書」之規範內容，除前述機器數量、買賣金額外，另有關機
        器規格、交機、驗收、保固責任等權利義務之規定，系爭協議書均完全涵括
        原協議書之內容且補充更完整之規範，由此可見兩造顯有意以系爭協議書之
        新約定代替原協議書之舊約定，是兩造間有關本件四十一台麻醉機之買賣關
        係，自應以系爭協議書之約定內容為規範之依據。
    ２、觀之系爭協議書第三條，有關「首批餘額DM$740483.47（折合NT$00000000
        ）」及「另外之餘額DM$469727.37（合NT$0000000）」之記載，係以「，」
        作為區隔，且均以1DM$=16.26NT$為折合台幣之計算標準，此外另無分開或
        特別排除之註明。則由此約定之文義，可見該條後段「（上述台幣金額以
        1DM$=16.26NT$ 為計算標準，最終總價以乙方付款當日之匯率為計算標準，
        雙方同意多退少補）」所指之「上述金額」乃包括上述「首批餘額
        DM$740483.47」及「另外之餘額DM$469727.37」，亦即係指總餘額一百二十
        一萬零二百一十點八四馬克。被告抗辯僅限於餘額四十六萬九千七百二十七
        點三七馬克部分，尚不足採。
  (二)有關系爭協議書第三條所約定之「付款當日之匯率」，係指「交付支票當日」
      或為「支票兌現當日」之爭點：
    １、國際貿易約定以外國貨幣為計算基準，另行折算台幣以為給付之貨幣，將可
        能發生實際付款時與訂約時匯率變動之匯差問題，亦即將受貨幣升值或貶值
        而影響實際付款時之台幣數額多寡，是當事人於訂約時以簽發期票為給付方
        式，預慮屆期付款時之匯差風險而約定多退少補，本屬交易常情。是被告抗
        辯以實際付款時之匯率，被告必處虧損狀態，故於簽約時不可能將盈虧繫於
        支票兌現日不確定之匯率變動云云，尚不足採。
    ２、兩造就系爭買賣價金係約定以馬克為計算基準，再折合新台幣給付之，且由
        原告簽發並交付遠期支票以為給付之方式，該支票票載發票日為原告付款之
        期限優惠等情，為兩造所不爭。又支票在票載發票日前，執票人不得為付款
        之提示，亦為票據法第一百二十八條第二項所明文，準此，被告自須俟系爭
        支票票載發票日屆至後始得提示以獲得付款，是尚難認原告交付支票時即已
        實際付款。參以系爭協議書第三條係載明「乙方（即原告）付款當日之匯率
        」，而非「交付支票當日」，依此文義記載當指實際付款日。況交付支票日
        即為系爭協議書簽定日，倘兩造確有以交付支票日之匯率作為折算貨幣之基
        準，衡情自可於簽約時查明當日匯率並逕行核算折合台幣之確定金額，以杜
        爭議，則兩造捨此不為，另以1DM$=16.26NT$為折合台幣之計算標準復約定
        多退少補，顯見兩造意在以原告實際付款當日（即支票兌現當日）之匯率以
        為折合台幣之計算標準。被告辯稱系爭協議書第三條所約定之「付款當日之
        匯率」，係指「交付支票當日」，不足採信。
   (三) 綜上所述，系爭協議書第三條所約定「雙方同意多退少補」之買賣金額，係
        指「總餘額一百二十一萬零二百一十點八四馬克」，並以「付款當日即支票
        兌現當日之匯率」為計算基準。準此，原告交付被告之支票兌現日分別為八
        十九年五月二日（四月三十日、五月一日為例假日）、八十九年五月二十五
        日，依兩造不爭執之中央銀行日平均匯率資料，該時馬克兌換台幣平均匯率
        為一：一四．二七及一：一四．三六，則依系爭協議書第三條之約定，被告
        須退還原告新台幣二百三十六萬六千零四十五元之匯差。
        〔（DM$740483.47×14.27）＋（DM$ 469727.37×4.36）〕＝NT$00000000
           (小數點以下四捨五入)
         NT$00000000 －NT$00000000＝NT$0000000
0、按給付無確定期限者，債務人於債權人得請求給付時，經其催告而未為給付，自
    受催告時起，負遲延責任。其經債權人起訴而送達訴狀，與催告有同一之效力；
    又遲延之債務，以支付金錢為標的者，債權人得請求依法定利率計算之遲延利息
    ；應付利息之債務，其利率未經約定，亦無法律可據者，週年利率為百分之五，
    民法第二百二十九條第二項、第二百三十三條第一項前段、第二百零三條定有明
    文。本件原告於八十九年十一月九日發函催告被告給付約定匯差，被告則於八十
    九年十一月十四日回函拒絕給付，有兩造不爭執真正之存證信函影本二件附卷可
    稽，顯見被告於八十九年十一月十四日前已收受原告之催告函，依首開說明，原
    告請求被告加計自八十九年十一月十四日起至清償日止，按年息百分之五計算之
    法定遲延利息，自屬有據。
七、從而，原告依據系爭協議書請求被告給付新台幣二百三十六萬六千零四十五元及
    自八十九年十一月十四日起至清償日止，按年息百分之五計算之法定遲延利息，
    為有理由，應予准許。逾此部分之請求，則無理由，應予駁回。
八、假執行之宣告：
    兩造均陳明願供擔保，分別聲請宣告假執行及免假執行。經核被告就原告請求新
    台幣十五萬五千零十元部分認諾，就此部分應依民事訴訟法第三百八十九條第一
    項第一款之規定，依職權宣告假執行；至原告其餘勝訴部分，爰依其聲請酌定相
    當擔保金准為假執行之宣告。另就原告勝訴部分，酌定相當之擔保金額，併為免
    假執行之宣告。至原告敗訴部分，其假執行之聲請，即失所依附，應併予駁回。
九、結論：原告之訴為一部有理由、一部無理由，依民事訴訟法第七十九條但書、第
    三百八十九條第一項第一款、第三百九十條第二項、第三百九十二條，判決如主
    文。
中　　　華　　　民　　　國　　九十一　　年　　　三　　　月　　十八　　　日
                                            民事第六庭法      官　鄭純惠
右為正本係照原本作成
如對本判決上訴，須於判決送達後廿日內向本院提出上訴狀
中　　　華　　　民　　　國　　九十一　　年　　　三　　　月　　十八　　　日
　　　　　　　　　　　　　　　　　　　　　　　　　　　法院書記官　朱小燕
